【裁判字號】    89,上易,1308
【裁判日期】    890614
【裁判案由】    竊盜
【裁判全文】
臺灣高等法院刑事判決                          八十九年度上易字第一三八號
    上  訴  人  臺灣臺北地方法院檢察署檢察官
右上訴人因被告竊盜案件，不服臺灣台北地方法院八十八年度易字第三四二六號，中
華民國八十九年三月一日第一審判決（起訴案號：臺灣台北地方法院檢察署八十八年
度偵字第二四八一二號）提起上訴，本院判決如左：
    主  文
原判決撤銷。
甲○○○ ○○ NILO竊盜，處有期徒刑肆月，應於刑之執行完畢或赦免後，驅逐出境。
    事  實
一、甲○○○ ○○ NILO為菲律賓人，乃八十八年九月下旬乙○○申請僱用於台北市○○路
    ○段二六五巷二一弄二八號二樓住處工作之外勞，因僱主於八十八年十月三日搬
    家，於搬家其間，乙○○曾給予甲○○○ ○○ NILO一些過時之大人及嬰兒舊衣服、舊
    玩具、舊鞋子等物，乙○○並曾於八十八年九月二十九日代甲○○○ ○○ NILO寄送一
    箱甲○○○ ○○ NILO打包好聲稱是乙○○所送之物品回菲律賓，甲○○○ ○○ NILO竟意圖
    為自己不法之所有，利用寄回乙○○所贈衣物之機會，趁乙○○新開餐廳忙碌不
    在家之際，於八十八年十月間某日（公訴人誤為八十八年十一月八日下午六時二
    十五分許）在上址竊取乙○○未贈送，仍屬乙○○夫婦及小孩（一歲多）亟需使
    用之衣服（包括未穿過之新衣服）數十件、乙○○外祖父遺物之茶具一組、電話
    機一具、手提袋一個、煙灰缸、蠟燭、鍋、瓢、鍋鏟、水壺、帽子數十頂、女用
    皮鞋、皮包等財物，得手後甲○○○ ○○ NILO以奇異筆在上開衣服、帽子等衣物上書
    寫自己或家人之姓名，於密封包裝完妥後，在八十八年十月十日請寄乙○○代為
    寄回菲律賓，乙○○見該箱物品體積龐大，乃詢以內為何物，甲○○○ ○○NILO 竟佯
    稱內有朋友請求順道寄回菲律賓之物品，故體積才如此龐大，乙○○信以為真，
    惟因事忙，遲至八十八年十一月八日下午一時許，始攜至郵局擬代為郵寄，但因
    該箱物品體積過於龐大，郵局要求拆分為二包再寄，乙○○於拆開該箱物品時，
    始發現其內均非其所贈送之物品，方知搬家後不見之物品均是甲○○○ ○○NILO 偷竊
    寄回菲律賓，因甲○○○ ○○ NILO已在所偷竊之衣服上以奇異筆書寫姓名無法清除，
    故僅留下較為心愛及具紀念價值之物品如贓物領據所示，其餘則仍替甲○○○ ○○ NI
    LO寄回菲律賓，計重量各有一○○三○公克及一二六三○公克，郵資共新台幣（
    以下同）一千二百三十元。乙○○本不擬對甲○○○ ○○ NILO追究，於回家後僅要求
    日後不得再如此，所有東西均應經過同意始能取走，甲○○○ ○○ NILO竟惱羞成怒，
    立即打包行李欲離開，乙○○認該外勞乃其合法引進，若無故離開僱主恐有責任
    ，只得於同日十六時二十五分許報警前來處理。
二、案經被害人乙○○告訴後由台北市政府警察局大安分局移送台灣台北地方法院檢
    察署檢察官偵查起訴。
    理  由
一、訊據被告甲○○○ ○○ NILO矢口否認有上開竊盜犯行，於本院及原審中辯稱：伊寄回
    菲律賓之物品含贓物認領保管單所載物品及告訴人在本院調查中提出相片上物品
    （物品中衣、帽、手帕等均以黑色奇異書寫被告之姓名）均係告訴人贈送予伊，
    八十八年十月十日伊即委請告訴人代為郵寄至菲律賓，十一月八日告訴人回家後
    ，很生氣的進入伊之房間，質問一些物品何在，伊一一取出予告訴人，告訴人態
    度凶惡，伊亦開始不高興，後來員警到場，並未發現任何伊竊取告訴人之物品，
    亦未查扣任何贓物帶回警局，贓物認領保管單所載衣服以外之物品，伊至審理庭
    始復得見，可能係之前因休假與告訴人爭執，才發生誤會等語。經查：
（一）被告於本院及原審中坦承有打包好如告訴人於本院庭呈相片所示之衣服、帽子
      、鞋子、皮包、鍋、鏟、水壺、蠟燭、茶具、電話、手提袋等物品後，請告訴
      人代為寄去菲律賓，僅辯稱各該物品是告訴人所贈送，因伊照顧告訴人之一歲
      半女兒，且有教其女兒說英文，告訴人以各該物品感謝伊。告訴人係在伊工作
      第五天即送一些舊衣服給伊，是在舊家，告訴人並有幫伊寄回菲律賓過了幾天
      ，告訴人又給伊一個箱子說可將給伊之衣服裝在箱子裡寄回菲律賓，伊說伊沒
      錢寄，告訴人說沒關係，伊可代寄，伊並未偷東西等語（詳原審卷第三十四頁
      及本院八十九年五月十八日調查筆錄及審理筆錄）。
（二）告訴人自警訊、偵查、原審及本院中先後堅稱：自八十八年十月三日搬家後即
      未曾再贈送任何物品給被告，伊因新開一家餐廳，搬家後東西未歸位，致不知
      被告偷走何東西，但八十八年十一月八日伊至郵局代被告寄送之箱內物品，的
      確均是伊仍需要之東西，但因遭被告寫上姓名，取回也無法使用，才再替被告
      郵寄至菲律賓，伊於偵查及原審中未拿出相片是想不讓被告太難堪，原審竟判
      無罪，伊無法心服，以相片上顯示之衣物均非常新，且均是伊訂作之整套衣服
      或質料很好之進口衣服，伊及先生、女兒正需要那些衣物，伊不可能會送給被
      告，況且相片上之鍋、鏟、水壺、蠟燭、等物品若拿走，伊即無法煮飯使用，
      豈有可能送給被告，而相片中之茶具乃伊外祖父遺留給伊紀念之遺物，伊更不
      可能送給被告，致於被告並未作好照顧伊女兒之工作，致伊女兒於被告照顧之
      短短適用期間內（八十八年十月間）即因骨折及不明原因腹痛至私立國泰醫院
      就醫，且伊女兒僅一歲半，根本不需被告教英文，伊如何可能因此感謝被告而
      送如此多東西給被告等語（詳偵卷第六頁背面、原審卷第十三頁、本院八十九
      年四月二十七日調查筆錄及審理筆錄），並據告訴人提出各該物品之相片十五
      幀附卷，及於審理庭中提出該已遭被告書寫姓名之衣、帽等物及告訴人女兒看
      病之收據、掛號証影本各一件為証。經本院當場勘驗各該衣、帽及觀察相片上
      之衣服，確均係新穎、質料高級如絲質或名牌或上面有蕾絲，其中不論幼兒或
      大人之衣服部分更有全新未去除標簽者，上開衣服及帽子確經被告以黑色奇異
      筆書寫斗大之姓名於其上，使衣、帽之觀感破壞等情無誤，至於相片上二十頂
      帽子部分，告訴人主張伊非常喜歡帶帽子，均是伊成套衣服之主要配件，伊不
      可能單獨送帽子給被告，否則成套衣服之完整性即被破壞，告訴人並提出整套
      之其他未被取走衣、裙以為証明等情（詳本院審理筆錄）。以告訴人於被告來
      工作第五天即贈送衣物給被告，又自己出錢替被告郵寄至菲律賓一次，且於八
      十八年十一月八日第二次郵寄時發現被告有偷竊行為後，因各該物品已書寫上
      斗大之黑字而不雅，於挑撿一些如相片所示之衣物後均如數寄回菲律賓，核其
      重量共有二十二公斤之多，此有八十八年十一月八日下午一時五十六分及四十
      二分之郵局國際掛號包裹交証明單影本二紙在卷可稽（詳原審卷第五十八頁）
      ，被告於本院調查中先承認告訴人有質問該箱子何以如此龐大、內容為何，後
      又否認告訴人有質問，但被告均不否認八十八年九月二十九日及十月十日二次
      請告訴人代為寄送之衣物均來自告訴人家裡，以告訴人所提出之上開証據，及
      上開情狀，應認告訴人對被告甚為友善，即被告於本院審理時亦坦承告訴人對
      伊很好，則告訴人當無誣陷被告之可能，且告訴人亦無理由將上開仍新穎有用
      之衣服（包括未穿過之新衣服）、具重要紀念意義之外祖父遺物或家裡仍需使
      用煙灰缸、蠟燭、鍋、瓢、鍋鏟、水壺及告訴人成套衣服中，屬重要成份之帽
      子等物送給告訴人之理由，則告訴人主張上開物品確係被告偷竊等情，即堪採
      信。雖告訴人於原審中所供被告竊取之物品內容或扣案清單上之物品如何查獲
      前後所稱不一，其主要之原因在於告訴人實際上被偷走之東西甚多，且其中約
      有二十二公斤多已寄走，留下來之物品為少數，告訴人原並未想追究，此從告
      訴人至郵局寄包裹發現本件竊盜之時間為當天下午一時許，報案及警察來到告
      訴人家中之時間則為晚上六點二十五分之事實，即可証明告訴人留下之上開相
      片上之物品，於警察來時已非「當場查獲」之贓物，而係被害人取回之贓物，
      當天自無查扣贓物問題，但從相片上及告訴人於本院審理庭時庭呈之實物上均
      載有被告之姓名，被告亦承認該姓名乃伊寫上等情，實足以認定各該物品乃被
      告取走無訛，今告訴人堅稱該物品未曾送給被告，並提出令人相信之相當理由
      如上，被告則不能提出告訴人有送如此珍貴物品給伊之理由，以告訴人無設詞
  捏造誣陷被告之必要等情形綜合觀之，應認告訴人之指訴為可採，被告所辨為
      不可採。
（三）此外，証人即現場處理警員丙○○於本院到庭時亦結証稱伊等去現場時箱子已
      拆開，伊看到的衣物確實很新、質料很好，僱主有說這些東西不是要給被告的
      等語（詳本院八十九年五月十八日調查筆錄），另被告固曾於八十八年十月中
      旬向告訴人要求休假而與告訴人發生意見不合之處，但仲介人林定鑫已即時至
      告訴人宅向被告說明前三個月不能休假，以後才可以（詳原審卷第三十五頁背
      面），而告訴人亦坦承願意給被告休假，只是因伊餐廳工作性質，休假日期必
      須在非假日等情，則關於被告是否有休假問題，應已非爭點，告訴人當無必要
      為此誣陷告訴人之可能。本件事証明確，被告犯行至堪認定。
二、核被告所為係犯刑法第三百二十條第一項之竊盜罪，原審未加詳查，逕以本件是
    兩造間之誤會云云，判決被告無罪，尚有未洽，上訴人上訴指摘原判決不當，核
    屬有據，應將原判決撤銷改判。爰審酌被告犯罪之動機、目的、手段、犯後矢口
    否認，態度不佳，於告訴人善待情形下仍為本件竊盜犯行，且迄未向被害人表示
    歉意，公訴人雖起訴求刑六月，但告訴人於本院審理中猶替被告向本院求情，請
    求輕判，及本院另斟酌本件犯罪情節對國內諸多外勞可能產生之影響等一切情狀
    ，因認以量處被告有期徒刑四月為適當，併依刑法第九十五條之規定，諭知被告
    應於刑之執行完畢或赦免後，驅逐出境。
據上論斷，應依刑事訴訟法第三百六十九條第一項前段、第三百六十四條、第二百九
十九條第一項前段，刑法第三百二十條第一項、第九十五條，罰金罰鍰提高標準條例
第一條前段，判決如主文。
本案經檢察官楊楚猛到庭執行職務。
中      華      民      國    八十九    年      六      月     十四     日
                                臺灣高等法院刑事第二十庭
                                    審判長法  官  葉  麗  霞
                                          法  官  王  炳  梁
                                          法  官  黃  瑞  華
右正本證明與原本無異。
不得上訴。
                                          書記官  秦  仲  芳
中      華      民      國    八十九    年      六      月     十九     日
附錄：本判決論罪科刑法條全文
刑法第三百二十條
意圖為自己或第三人不法之所有，而竊取他人之動產者，為竊盜罪，處五年以下有期
徒刑、拘役或五百元以下罰金。
意圖為自己或第三人不法利益，而竊佔他人之不動產者，依前項之規定處斷。
前二項之未遂犯罰之。


司法院資訊處製作；財團法人民間司法改革基金會備份。
